ACORDAO-COMPLETO-2482700

ACÓRDÃO 1237/2021 ATA 18/2021 - PLENÁRIO

VISTOS, relatados e discutidos estes autos que, no presente momento, tratam de embargos de declaração opostos pela Capim Dourado Rent a Car Ltda., além da Poty Rent a Car Ltda., em face do Acórdão 866/2021 prolatado pelo Plenário do TCU no sentido de declarar a inidoneidade das ora embargantes para participarem de licitação durante o período de 3 (três) anos, nos termos do art. 46 da Lei n.º 8.443, de 1992, diante da comprovação de fraude ao Pregão Eletrônico n.º 49/2019 promovido pela Caixa Econômica Federal (Caixa) para a contratação dos serviços de transporte de pessoas, além de pequenos volumes e documentos não postais, sob o valor de R$ 3.637.719,12;
ACORDAM os Ministros do Tribunal de Contas da União, reunidos em Sessão do Plenário, ante as razões expostas pelo Relator, em:
9.1. conhecer dos presentes embargos de declaração opostos pela Capim Dourado Rent a Car Ltda., além da Poty Rent a Car Ltda., em face do Acórdão 866/2021-TCU-Plenário, nos termos do art. 34 da Lei nº 8.443, de 1992, e do art. 287 do RITCU, para, no mérito, rejeitá-los; e
9.2. enviar a cópia do presente Acórdão, com o Relatório e a Proposta de Deliberação, às ora embargantes, para ciência.

Embargos de declaração opostos em face de acórdão que declarou a inidoneidade das embargantes para participarem de licitação durante o período de 3 (três) anos, diante das evidências de fraude em pregão eletrônico para a contratação de serviços de transporte de pessoas, além de pequenos volumes e documentos não postais.

Caixa Econômica Federal (Caixa).

3. Embargantes: Capim Dourado Rent a Car Ltda. (CNPJ 14.487.384/0001-23); e Poty Rent a Car Ltda. (CNPJ 09.535.897/0001-22).

13.1. Ministros presentes: Ana Arraes (Presidente), Walton Alencar Rodrigues, Benjamin Zymler, Augusto Nardes, Raimundo Carreiro, Vital do Rêgo e Jorge Oliveira.
13.2. Ministros-Substitutos convocados: Augusto Sherman Cavalcanti e Marcos Bemquerer Costa.
13.3. Ministros-Substitutos presentes: André Luís de Carvalho (Relator) e Weder de Oliveira.

ACORDAO-COMPLETO-2538023

Acórdão 1263/2022 - Plenário

ACORDAO-COMPLETO-2533342

Acórdão 881/2022 - Plenário

ACORDAO-COMPLETO-2526341

Acórdão 337/2022 - Plenário

CAPIM DOURADO RENT A CAR

ANDRÉ DE CARVALHO

Ministro-Substituto André Luís de Carvalho.

Trata-se, no presente momento, de embargos de declaração opostos pela Capim Dourado Rent a Car Ltda., além da Poty Rent a Car Ltda., em face do Acórdão 866/2021 prolatado pelo Plenário do TCU no sentido de declarar a inidoneidade das ora embargantes para participarem de licitação durante o período de 3 (três) anos, nos termos do art. 46 da Lei n.º 8.443, de 1992, diante da comprovação de fraude ao Pregão Eletrônico n.º 49/2019 promovido pela Caixa Econômica Federal (Caixa) para a contratação dos serviços de transporte de pessoas, além de pequenos volumes e documentos não postais, sob o valor de R$ 3.637.719,12.
2.	O referido Acórdão 866/2021 foi proferido pelo Plenário do TCU nos seguintes termos:
	" (...) 9.1. promover a exclusão da responsabilidade de Roseli Pessin Leal, Osvaldo Jeronymo Neto e Euti Andreassa na presente relação processual, diante dos elementos de convicção até aqui obtidos pelo TCU;
9.2. conhecer, preliminarmente, da presente representação, por atender aos requisitos legais e regimentais de admissibilidade, para, no mérito, assinalar a sua procedência, diante dos elementos de convicção até aqui obtidos pelo TCU;
9.3. declarar a inidoneidade da Capim Dourado Rent a Car Ltda. e da Poty Rent a Car Ltda. para participarem de licitação na administração pública federal ou nos certames promovidos pelos Estados, Distrito Federal e Municípios a partir da aplicação de recursos federais, durante o período de 3 (três) anos, nos termos do art. 46 da Lei n.º 8.443, de 1992; devendo a referida inidoneidade ser estendida às atuais ou supervenientes pessoas jurídicas constituídas como controladas ou subsidiárias, entre outras formas, a partir da alteração nos estatutos ou contratos sociais com vistas a absorver as atividades das empresas ora condenadas para, assim, burlar indevidamente a presente decretação de inidoneidade;
9.4. enviar a cópia do presente Acórdão, com o Relatório e a Proposta de Deliberação, aos seguintes destinatários:
9.4.1. à Controladoria-Geral da União, para ciência e adoção da providência determinada pelo item 9.3 deste Acórdão no prazo máximo de 30 (trinta) dias contados da ciência desta deliberação;
9.4.2. ao órgão competente do Ministério Público Federal, para ciência e adoção das eventuais providências judiciais cabíveis;
9.4.3. à ora representante e à Caixa Econômica Federal, para ciência; e
9.5. arquivar o presente processo."
3.	Inconformadas, todavia, a Poty Rent a Car Ltda. e a Capim Dourado Rent a Car Ltda. acostaram, respectivamente, os seus embargos de declaração às Peças 112 e 115, por intermédio dos seus advogados (Flávio Soares de Sousa e Cleiton Leite de Loiola) , sob o pretexto de o referido acórdão padecer de obscuridade e omissão, pois não teria supostamente promovido a específica indicação do parecer da unidade técnica incorporado às razões de decidir, nem teria indicado a ausência de prejuízo à competitividade no certame como circunstância atenuante para a dosimetria da inidoneidade pelo prazo de 3  (três) anos.
É o Relatório.

8.1. Cleiton Leite de Loiola (2736/96/OAB-PI), entre outros, representando a Capim Dourado Rent a Car Ltda.; e
8.2. Flávio Soares de Sousa (4983/OAB-PI), representando a Poty Rent a Car Ltda.

Não atuou.

EMBARGOS DE DECLARAÇÃO. REPRESENTAÇÃO. ACÓRDÃO 866/2021-TCU-PLENÁRIO. AUSÊNCIA DOS SUPOSTOS VÍCIOS NO REFERIDO ACÓRDÃO. CONHECIMENTO. REJEIÇÃO. COMUNICAÇÃO.

REPRESENTAÇÃO (REPR)

Secretaria de Controle Externo de Aquisições Logísticas (Selog).

Trata-se, no presente momento, de embargos de declaração opostos pela Capim Dourado Rent a Car Ltda., além da Poty Rent a Car Ltda., em face do Acórdão 866/2021 prolatado pelo Plenário do TCU no sentido de declarar a inidoneidade das ora embargantes para participarem de licitação durante o período de 3 (três) anos, nos termos do art. 46 da Lei n.º 8.443, de 1992, diante da comprovação de fraude ao Pregão Eletrônico n.º 49/2019 promovido pela Caixa Econômica Federal (Caixa) para a contratação dos serviços de transporte de pessoas, além de pequenos volumes e documentos não postais, sob o valor de R$ 3.637.719,12.
2.	Os presentes embargos devem ser, preliminarmente, conhecidos pelo TCU, por atenderem aos requisitos legais e regimentais de admissibilidade, devendo no mérito, contudo, ser rejeitados.
3.	Como visto, por intermédio dos seus advogados, a Poty Rent a Car Ltda. e a Capim Dourado Rent a Car Ltda. apresentaram os seus embargos sob o pretexto de o referido acórdão padecer de obscuridade e omissão, pois não teria supostamente promovido a específica indicação do parecer da unidade técnica incorporado às razões de decidir, nem teria indicado a ausência de prejuízo à competitividade no certame como circunstância atenuante para a dosimetria da inidoneidade pelo prazo de 3  (três) anos.
4.	Bem se vê, no entanto, que não subsistiria a suposta obscuridade no acórdão, pois os dois pareceres da unidade técnica teriam sido incorporados às razões de decidir na prolação do referido Acórdão 866/2021, já que a declaração de inidoneidade teria como fundamento a fraude à licitação evidenciada a partir da declaração em falso conteúdo de que as ora embargantes poderiam usufruir dos benefícios como ME ou EPP, em dissonância, todavia, com o art. 3, § 4º, III, da LC n.º 123, de 2006, e a partir, ainda, da prévia combinação das propostas apresentadas pelas referidas empresas, contrariando, assim, o Código de Conduta da Caixa e o Termo de Compromisso de Combate à Corrupção e ao Conluio entre Licitantes e de Responsabilidade Sócio-Ambiental.
5.	De igual sorte, não subsistiria a suposta omissão na dosimetria da referida inidoneidade, pois, a despeito de ter promovido a incorporação do parecer do diretor da unidade técnica às aludidas razões de decidir, tendo esse parecer feito o mero comentário sobre a suposta ausência de prejuízo à competitividade no certame, a fundamentação do referido Acórdão 866/2021 teria expressamente discordado desse específico aspecto, ao anunciar as diversas evidências sobre as malsinadas fraudes então perpetradas pelas ora embargantes em execrável violação aos princípios licitatórios da isonomia e competitividade no certame, desde a apresentação de declarações, com o conteúdo falso, até a combinação para o oferecimento de lances, com o envio das propostas, inclusive, pelo mesmo endereço de IP (Internet Protocol) .
6.	Para além, então, de não terem evidenciado o suposto vício no referido acórdão, as ora embargantes apenas tentariam promover a indevida rediscussão de mérito do feito pela estreita via destes embargos de declaração, a despeito de os embargos não servirem como a via adequada para essa finalidade em consonância, aí, com a jurisprudência firmada pelo TCU a partir, por exemplo, dos Acórdãos 2.062/2015, 2.635/2015 e 294/2016, do Plenário, e com a jurisprudência fixada pelo Superior Tribunal de Justiça a partir, por exemplo, do EDcl Resp 351490 no DJ 23/09/2002, além da jurisprudência firmada pelo Supremo Tribunal Federal em face, por exemplo, do RE 776045 AgR-ED no DJe 14/12/2016.
7.	Eis que os presentes embargos deveriam ter sido, pois, manejados para corrigir a eventual obscuridade, omissão ou contradição na aludida deliberação do TCU, mas não para intentar o novo julgamento das questões já debatidas pelo Tribunal, até porque deveriam servir apenas para esclarecer, interpretar ou completar o pronunciamento anteriormente emitido pelo TCU em benefício da melhor compreensão ou inteireza da deliberação em sintonia, por exemplo, com o Acórdão 434/2018-TCU-Plenário; ficando evidente, todavia, que, no presente momento, as ora embargantes buscariam apenas rediscutir indevidamente o mérito do correspondente feito.
8.	Em homenagem, porém, ao devido processo legal, as ora embargantes poderão eventualmente manejar os supervenientes recursos legalmente cabíveis para a efetiva rediscussão futura de mérito do feito, sem a presente restrição imposta pela estreita via dos presentes embargos de declaração.
9.	O TCU deve conhecer, portanto, dos presentes embargos para, no mérito, rejeitá-los, mantendo inalterado o aludido Acórdão 866/2021-TCU-Plenário.
Ante o exposto, pugno pela prolação do Acórdão ora submetido a este Colegiado.
TCU, Sala das Sessões, em 26 de maio de 2021.
Ministro-Substituto ANDRÉ LUÍS DE CARVALHO 
Relator